【裁判字號】    95,訴,1052
【裁判日期】    951214
【裁判案由】    偽造文書
【裁判全文】
臺灣士林地方法院刑事判決              95年度訴字第1052號
公  訴  人  臺灣士林地方法院檢察署檢察官
被      告  乙○○
上列被告因偽造文書案件，經檢察官提起公訴（95年度偵字第86
92號），被告於本院準備程序為有罪之陳述，經本院合議庭裁定
改由受命法官獨任依簡式審判程序審理，並判決如下：
    主  文
乙○○行使偽造私文書，足以生損害於公眾及他人，處有期徒刑
參月，如易科罰金，以銀元參佰元即新台幣玖佰元折算壹日。扣
案附卷之偽造「甲○○」署押（含署名及指印）陸枚均沒收。
    事實及理由
一、本件犯罪事實、證據及理由，除引用檢察官起訴書之記載（
    如附件）外，另補充如下：本件犯罪事實，業據被告乙○○
    於偵查中及本院審理時自白不諱，並有證人甲○○於偵查中
    證述明確，核與起訴書所載之其他證據相符，復有臺北縣政
    府警察局淡水分局之道路交通事故調查報告表現場圖、報告
    書、逮捕通知單、夜間詢問同意書各1 紙、91年2 月12 日
    21時50分許之警詢（訊）筆錄1 份及內政部警政署刑事警察
    局於95年3 月14日發文之刑紋字第0950034476號關於乙○○
    指紋比對相符之鑑驗書1 份附卷可稽，並有乙○○於臺北縣
    政府警察局淡水分局上開書面上所偽造「甲○○」之署押（
    含署名及指印）共計6 枚扣案可考，而被告上開接續偽造文
    書之行為，足認已生損害於偵警機關對於舉發交通違規、犯
    罪偵查之正確性及甲○○本人權益，足見被告之自白與事實
    一致，本件事證明確，其犯行洵堪認定，應依法論科。
二、刑法新舊法之比較，按被告行為後，94年2 月2 日修正公布
    之刑法，已於95年7 月1 日施行（95年7 月1 日修正施行前
    刑法稱修正前刑法）。修正後刑法第2 條第1 項「行為後法
    律有變更者，適用行為時之法律。但行為後之法律有利於行
    為人者，適用最有利於行為人之法律」之規定，係規範行為
    後法律變更所生新舊法律比較適用之準據法，於修正後刑法
    施行後，自應適用上開規定，為「從舊從輕」之比較；又比
    較新舊法時，應就罪刑有關之共犯、未遂犯、想像競合犯、
    牽連犯、連續犯、結合犯，以及累犯加重、自首減輕暨其他
    法定加減原因（如身分加減）與加減例等一切情形，綜其全
    部罪刑之結果而為比較後，再適用有利於行為人之法律處斷
    ，而不得一部割裂分別適用不同之新舊法，有最高法院24年
    度上字第4634號、29年度上字第964 號判例意旨及最高法院
    95年度第8 次刑事庭會議決議可資參照。經查被告行為時之
    修正前刑法第41條第1 項前段規定：「犯最重本刑為5 年以
    下有期徒刑以下之刑之罪，而受6 個月以下有期徒刑或拘役
    之宣告，因身體、教育、職業、家庭之關係或其他正當事由
    ，執行顯有困難者，得以1 元以上3 元以下折算一日，易科
    罰金。」，上開易科罰金折算標準，並依被告行為時之修正
    前罰金罰鍰提高標準條例第2 條前段（現已刪除，下稱修正
    前罰金罰鍰提高標準條例第2 條）之規定，就其原定數額提
    高為100 倍折算1 日，則被告行為時之易科罰金折算標準，
    應以銀元100 元以上300 元以下折算1 日，經折算為新臺幣
    後，應以新臺幣300 元以上900 元以下折算1 日。惟被告行
    為後之修正後刑法第41條第1 項前段則規定：「犯最重本刑
    為5 年以下有期徒刑以下之刑之罪，而受6 個月以下有期徒
    刑或拘役之宣告者，得以新臺幣1 千元、2 千元或3千 元折
    算一日，易科罰金。」，比較修正前後之易科罰金折算標準
    ，以適用被告行為時之修正前刑法之規定，並同時引用被告
    行為時之修正前罰金罰鍰提高標準條例第2 條之規定，較有
    利於被告。故綜合上述比較後，有關易科罰金之折算標準部
    分，以修正前刑法之規定有利於被告，從而揆諸前揭刑法第
    2 條第1 項前段規定，本案自應適用修正前刑法之規定。
三、按刑法第217 條所稱之偽造署押，係指行為人冒用本人名義
    在文件上簽名或為民法第3 條第3 項所稱指印之類似簽名之
    行為。經查被告乙○○因發生道路交通事故，為隱匿身分以
    規避警察調查，接續於臺北縣政府警察局淡水分局之道路交
    通事故調查報告表現場圖、報告書及91年2 月12日21時50分
    許之警詢（訊）筆錄上偽造「甲○○」署押，無非表示接受
    調查及詢問之人與「甲○○」係同一人，並無任何法律用意
    ，自屬刑法第217 條第1 項偽造署押；而其接續於臺北縣政
    府警察局淡水分局逮捕通知書及夜間詢問同意書上偽造「甲
    ○○」之簽名及指印多枚，係分別表示一定證明之意思，該
    等文件核與一般收據或切結書性質相同，自屬私文書之一種
    ，其再持以交回警員處理而加以行使，顯然對上開文書之內
    容有所主張，皆足以生損害於甲○○本人權益、及警察機關
    對於犯罪調查之正確性，核其此部分所為，係犯刑法第216
    條、第210 條之行使偽造私文書罪，又被告肇事後即冒名配
    合員警進行調查程序，主觀上當然有自始至終在同一案件之
    各階段中密接為偽造署押、私文書及行使偽造私文書之單一
    犯意，所為各個舉動不過為犯罪行為之一部，藉由接續實施
    ，以完成整個犯罪，並僅侵害單一法益，故應包括於一行為
    而論以接續犯之一罪，又其偽造署押之行為，係偽造私文書
    之部分行為，偽造私文書後復持以行使，偽造之低度行為應
    為行使之高度行為所吸收，均不另論罪。爰審酌被告乙○○
    犯罪之動機、目的、犯罪所生損害，並參酌其於本案坦承犯
    行之犯後態度，暨其生活狀況、智識程度等一切情狀，量處
    如主文所示之刑，並諭知易科罰金之折算標準，以示懲儆。
    又上開文書上已扣案附卷之偽造「甲○○」之署押（含署名
    及指印）6 枚，不問屬於犯人與否，均應依刑法第219 條之
    規定，宣告沒收。
據上論斷，應依刑事訴訟法第273 條之1 第1 項、第299 條第1
項前段、第310 條之2 、第454 條第2 項，刑法第2 條第1 項前
段、第216 條、第210 條、第219 條，修正前刑法第41條第1 項
前段，修正前罰金罰鍰提高標準條例第2 條，判決如主文。
本案經檢察官王以文到庭執行職務。
中    華    民    國    95    年    12    月    14    日
                  刑事第一庭法  官  林清吉
以上正本證明與原本無異。
如不服本判決，應於判決送達後10日內，向本院提出上訴狀。
                            書記官  張茹茵
中    華    民    國    95    年    12    月    14    日
附錄本案論罪科刑法條之依據：
刑法第210條
偽造、變造私文書，足以生損害於公眾或他人者，處5 年以下有
期徒刑。
刑法第216 條
行使第210 條至第215 條之文書者，依偽造、變造文書或登載不
實事項或使登載不實事項之規定處斷。


司法院資訊處製作；財團法人民間司法改革基金會備份。
